臺灣高等法院刑事判決　　　　　　　　　　　　　九十二年度交上訴字第二六七號
　　上　訴　人
　　即　被　告　甲○○
右上訴人因公共危險案件，不服臺灣桃園地方法院九十二年度交訴字第四三號，中華
民國九十二年十月七日第一審判決（起訴案號：臺灣桃園地方法院檢察署九十二年度
偵字第四三０七號），提起上訴，本院判決如左：
    主  文
上訴駁回。
    事  實
一、甲○○前於民國（下同）八十年間因傷害及妨害自由案件，經臺灣桃園地方法院
    以八十年度易字第二０八五號判決分別判處有期徒刑四月、三月，應執行有期徒
    刑六月，提起上訴後，經本院以八十一年度上易字第一一九六號判決駁回上訴確
    定，並於八十一年五月二十二日易科罰金執行完畢；又於八十五年間因妨害自由
    案件，經臺灣桃園地方法院以八十五年度易字第一七五六號判決判處有期徒刑五
    月確定，並於八十六年一月十五日因縮刑期滿執行完畢；嗣於八十九年間因傷害
    案件，經臺灣桃園地方法院以八十九年度桃簡字第九九三號判決判處有期徒刑六
    月確定，並於九十年三月六日易科罰金執行完畢。詎不知警惕，於九十二年二月
    十日十七時四十五分許，駕駛車牌號碼Ｚ六—九０三０號自小客車，從桃園縣大
    園鄉溪海村十四鄰二之二十二號旁之巷道欲右轉至桃四三號線公路之幹道往中壢
    方向行駛，應注意支線道車應暫停讓幹線道車先行，且轉彎車應讓直行車先行，
    而依當時天候晴、日間光線充足、路面乾燥無缺陷、無障礙物及視距良好等情況
    ，並無不能注意之情事，竟疏未注意暫停讓幹線道直行車先行即貿然右彎，適有
    乙○○所騎車牌號碼ＲＨ三—三七二號輕型機車沿桃四三號線公路往中壢方向行
    駛至前開巷口，乙○○見狀已閃煞不及，乙○○所騎機車車頭撞及甲○○所駕駛
    自小客車左前車頭，致乙○○人車倒地，受有右側髖關節挫傷、雙側下肢多處擦
    傷等傷害（過失傷害部分經判決不受理確定），詎甲○○明知因己駕駛自小客車
    之交通工具發生車禍肇事，乙○○因此受有傷害，竟未下車查看或報警處理採取
    必要救護措施，反逕駕駛前開自小客車離開現場，嗣經駕車在後方之許力佳目擊
    上情，記下甲○○所駕駛自小客車之車牌號碼後，報警循線查獲。
二、案經乙○○訴由桃園縣警察局大園分局報請臺灣桃園地方法院檢察署檢察官偵查
    起訴。
    理  由
一、訊據上訴人即被告甲○○固坦承有於右揭時、地駕駛前開自小客車與告訴人乙○
    ○所騎輕型機車發生碰撞肇事，致告訴人受傷之事實不諱，惟矢口否認有何公訴
    人所指肇事逃逸之犯行，辯稱：伊當時工作完畢後開車回家，精神比較差，伊耳
    朵有重聽，該處剛好也有工地在施工，聲音很大，伊的車子也老舊，且當時是傍
    晚五點多，視線也不好，伊就直接從巷子轉出來，不知有發生車禍云云。經查：
  (一)右揭事實，業據告訴人乙○○迭於警、偵訊及原審調查、審理時指訴情節歷歷，
    核與目擊證人許力佳於原審調查時證稱：「（當天你所看到之情形如何？）當天
    我是從大園往中壢方向，到事發地點看到被告從一條巷子出來碰到一台機車，機
    車就跑出去，人就倒地，被告卻開車離開。並沒有停下來。當時我是開車，就先
    靠邊停車，記下被告之車牌，然後附近之住戶就已經出來看，報警是他們報的，
    我就跟住戶們說被告之車牌，我就離開」等語（見原審九十二年五月十四日訊問
    筆錄第四頁）相符，並有桃園縣警察局道路交通事故調查報告表、事故現場圖及
    現場照片十二張在卷可稽；而告訴人與被告發生車禍，受有右側髖關節挫傷、雙
    側下肢多處擦傷等傷害，亦有長庚紀念醫院林口分院出具之診斷證明書一紙在卷
    可證。是被告坦承有於右揭時、地駕駛前開自小客車與告訴人乙○○所騎之機車
    發生碰撞肇事，致告訴人受傷之自白，核與事實相符，堪予採信。
  (二)至被告辯稱伊的車子老舊，伊耳朵有重聽，視力也不好，當時有工地在施工，所
    以不知有發生車禍云云，惟本件係被告之自小客車左前車頭與告訴人機車之車頭
    發生碰撞，被告駕車對於其車前狀況自難諉稱不知，況肇事當時是傍晚五時許，
    天候晴朗並未下雨，且視距良好等情，亦有桃園縣警察局道路交通事故調查報告
    表(一)在卷可憑，是並無被告所稱視線不明之情況，被告辯稱沒有看清楚云云，要
    屬卸責之詞，且觀之卷附雙方車損照片，被告之自小客車左前車頭因碰撞而有明
    顯之凹陷，且左前車頭之方向燈亦因碰撞而破損；告訴人之機車因遭碰撞至對向
    車道始倒地，告訴人當時所受傷勢不輕，足見當時兩車撞擊之力道不小，雖被告
    辯稱當時有工地在施工，伊耳朵不好未聽到云云，然被告耳朵不好未能聽到所駕
    駛自小客車車頭與告訴人所騎機車發生撞擊的聲音，卻能聽到遠處路旁工地施工
    的聲音，顯與事理不符。又當時兩車碰撞之聲音很大乙節，亦據告訴人於原審審
    理時陳稱明確（見原審九十二年九月二十三日審判筆錄第六頁），況被告所稱當
    時工地在施工亦係其片面之詞，並未能提出證據以資佐證，是其所辯自難採信。
  (三)再被告於肇事隔天即九十二年二月十一日經警通知至警局製作筆錄時，全盤否認
    當時有駕駛前開自小客車行經肇事地點，辯稱：伊當時正在觀音鄉某處田裡工作
    ，並沒有駕車，且車子經常碰撞並未送修云云（見偵查卷第三頁反面至第四頁反
    面），嗣於第二次警詢時始坦承有駕車與告訴人所騎機車發生碰撞，衡諸常情，
    若被告確實不知與告訴人發生碰撞，大可坦承當時有駕車只是不知有發生車禍，
    何以卻否認當時有駕車且不在現場？足見被告當時確知肇事且故意逃逸，其推諉
    卸責之心態甚明，被告辯稱無肇事逃逸之故意云云，顯係卸責諉過之詞，殊無足
    採。
  (四)按汽（機）車駕駛人駕駛汽機車肇事致人受傷或死亡，應即採取救護或其他必要
    之措施，並向警察機關報告不得駛離，違者吊扣其駕照三個月至六個月，逃逸者
    吊銷其駕駛執照，道路交通管理處罰條例第六十二條第一項定有明文。又按刑法
    第一百八十五條之四之肇事逃逸罪，以駕駛動力交通工具肇事，有致人死傷而逃
    逸之事實，為其構成要件，不以行為人明知被害人有死傷情形為必要，亦不以被
    害人為無自救能力人為必要（最高法院九十一年臺上字第一三七號、九十年臺上
    字第六七八六號判決意旨參照），至肇事者是否有遺棄之故意，其離去之原因為
    何，則非所問（最高法院九十年臺上字第二一九一號判決意旨參照），是刑法第
    一百八十五條之四之立法意旨，係為維護交通安全，加強救護，減少被害人之死
    傷，促使駕駛人於肇事後，能對被害人即時救護，概以道路交通事故之發生，常
    非於己之鄰親家里，時有告救不能情事，乃科以肇事者須採取救護或其他必要措
    施，以防因就醫延誤致生無謂傷亡，此亦為道路交通管理處罰條例第六十二條第
    一項所明定汽車駕駛人之法定義務。從而，本件告訴人乙○○既因遭被告所撞擊
    致受有右側髖關節挫傷、雙側下肢多處擦傷等傷害，已如前述，是以無論本件車
    禍責任歸屬如何，被告即應依前開規定報請警方處理，並停留現場等候調查，惟
    竟逕行離去，顯然違反前開規定，自難辭肇事後駕車逃逸刑責。
  (五)綜上所述，被告辯稱不知案發當天有肇事云云，顯與事理不符，本件事證明確，
    被告所犯前開肇事逃逸犯行，堪以認定，應依法論科。
二、被告甲○○於駕車肇事致告訴人乙○○受傷之後，旋即棄告訴人於不顧，逃逸無
    蹤部分，核犯刑法第一百八十五條之四之肇事逃逸罪。又被告有事實欄所述之科
    刑執行情形，此有本院被告全國前案紀錄表一份在卷可稽，其於五年內再犯本件
    有期徒刑以上之罪，為累犯，應依刑法第四十七條規定加重其刑。原審以被告罪
    證明確，而適用刑法第一百八十五條之四、第四十七條，並審酌被告素行不佳，
    駕車肇事致告訴人受傷後隨即逃逸，未將告訴人送醫，惡性不輕，惟念犯罪後業
    與告訴人就過失傷害部分之賠償責任達成和解，足見其尚有悔過之意等一切情狀
    ，量處有期徒刑七月。經核原判決上開認事用法，洵無違誤，量刑亦屬妥適。被
    告上訴仍執陳詞以其聽力不好並不知發生碰撞云云，資為抗辯，惟查，依被告所
    提之壢新醫院診斷證明書所載，被告僅有輕度之感音性聽力障礙，且被告於本院
    審理時，就審判長所問均能清楚回答，未見有何聽力障礙之情形，則衡情事發當
    時兩車互撞之碰撞聲應比人聲更為大聲，被告應無聽不見之理；又依卷附事發現
    場照片所示，告訴人之機車已倒在對向車道，被告車輛之左葉子板已凹損，左前
    角燈亦已破裂，可知當時碰擊力道之大，而縱被告未聽見碰撞聲，然依常理，車
    子於此情況下亦會產生震動，被告自難辯稱毫無任何感覺，是其前開所辯要為卸
    責之詞，委無可採，上訴難認有理由，應予駁回。另被告曾犯有如事實欄所載之
    傷害及妨害自由等多項前科，並不符宣告緩刑之要件，附此敘明。
據上論斷，應依刑事訴訟法第三百六十八條，判決如主文。
本案經檢察官林炳雄到庭執行職務。
中　　　華　　　民　　　國　　九十三　　年　　　一　　　月　　　九　　　日
                              臺灣高等法院刑事第十二庭
                                    審判長法　官  劉  景  星
                                          法　官  謝  靜  恒
                                          法　官  陳  志  洋
右正本證明與原本無異。
如不服本判決應於收受送達後十日內向本院提出上訴書狀，其未敘述上訴之理由者並
得於提起上訴後十日內向本院補提理由書（均須按他造當事人之人數附繕本）。
                                          書記官  蔡  佩  珊
中　　　華　　　民　　　國　　九十三　　年　　　一　　　月　　 十三 　　日
附錄：本案論罪科刑法條全文
中華民國刑法第一百八十五條之四
駕駛動力交通工具肇事，致人死傷而逃逸者，處六月以上五年以下有期徒刑。
